【裁判字號】    90,上易,1081
【裁判日期】    900727
【裁判案由】    傷害
【裁判全文】
臺灣高等法院臺中分院刑事判決                    九十年度上易字第一○八一號
    上  訴  人  臺灣臺中地方法院檢察署檢察官
    被      告  丁○○
                丙○○
                乙○○
    共      同
    選任辯護人  張欽昌
                鞠金蕾
右上訴人因被告等傷害案件，不服臺灣臺中地方法院九十年度易字第四三九號中華民
國九十年三月二十七日第一審判決（起訴案號：臺灣臺中地方法院檢察署八十九年度
偵字第一六七四八、一八九○四號），提起上訴，本院判決如左：
      主  文
原判決關於丁○○、乙○○部分撤銷。
丁○○、乙○○共同傷害人之身體，各處拘役肆拾伍日，如易科罰金，均以佰元折
算壹日。
原判決關於丙○○部分上訴駁回。
      事  實
一、丁○○於民國八十九年八月二十日下午一時三十分許，在臺中縣后里鄉○○村○○路一三○之一號雜貨店內，與雜貨店老闆娘戊○○○理論鄰地糾紛時，因不滿
    鄰人甲○○○在旁插嘴，竟以腳踹甲○○○之胸部並毆打之，其子丙○○、乙○○聽聞，亦趕至該雜貨店，乙○○並手持一支鐵撬，丁○○再基於與乙○○共同
    傷害甲○○○身體之犯意聯絡，聯手以拳腳毆打甲○○○，致使甲○○○受有左
    眼眶瘀血、右腋下挫傷腫脹、左上臂多處瘀血、胸部及下肢疼痛之傷害。
二、案經甲○○○訴由臺中縣警察局大甲分局移送臺灣臺中地方法院檢察署檢察官偵
    查起訴。
      理  由
甲、被告丁○○、乙○○部分：
一、訊據被告丁○○固不諱言在前揭時地與告訴人發生口角情事，惟與被告乙○○均
    矢口否認有何不法犯行，辯稱告訴人指述前後不一，無可採信，且被告丁○○係
    村長，不可能打人，本案可能有政治因素等語為辯，然查被告犯行業迭據告訴人
    甲○○○於警訊、偵訊、原審及本院指訴綦詳，其歷次指述主要情節經核相符，
    且有驗傷診斷書在卷可參，經本院調閱省立豐原醫院告訴人之病歷，告訴人在案
    發日即至該院急診，亦有病歷影本在卷可參，被告丁○○、乙○○在本院證述其
    等與告訴人前無冤仇，則告訴人當無無端構陷被告丁○○、乙○○之理，證人戊○○○在本院亦明確證述被告乙○○確曾將鐵撬拿進其經營雜貨店內，被告乙○○就此固辯稱伊原持鐵撬工作，是日其所持鐵撬在巷子口即遭其姊搶下，並未拿
    進證人戊○○○之雜貨店云云，然被告乙○○所持鐵撬如早在巷子口即遭搶下，
    告訴人應未看到該鐵撬，又如何能憑空設想指述被告永協持鐵撬之事，則告訴人
    所述其遭被告乙○○毆打伊時，被告乙○○手持鐵撬一節應符真實（惟被告乙○○未必即係以該鐵撬毆打告訴人），被告乙○○如無施暴故意，何以會將持之為
    兇器即具高度危險性之鐵撬拿進雜貨店內，又如無欲持鐵撬行兇狀，何以其親人
    會急於要將該鐵撬搶下，而證人邵進福在本院證述伊是日進入雜貨店內推開被告
    丁○○與告訴人，有本院辯論筆錄可參，被告丁○○與告訴人如僅係口角爭執，
    邵進福至多僅須將被告丁○○勸出雜貨店即可，如非當時確有激烈肢體衝突，何
    勞邵進福動手推開二人，該雜貨店是否佔用被告丁○○土地事與告訴人無涉，告
    訴人與被告丁○○生口角後，被告丁○○之子女、親人多人即趕至現場，人多勢
    眾，告訴人如非先遭毆打成傷，一時激憤難忍，何以會在從雜貨店出來後，仍要
    拿斗笠打身為村長之被告丁○○（詳戊○○○本院證述），而告訴人在甲○○○
    於八十九年八月二十一日向臺中縣警察局大甲分局提出告訴時指訴：「（敘述當
    時用何物毆打妳？）當時丁○○及丙○○分別用拳頭及腳毆打我頭部、身體手臂
    等部位。乙○○用鐵條打我頭部及身體。毆打時丁○○並口出三字經（幹妳娘）
    打給你死。」等語；嗣於臺灣臺中地方法院檢察署檢察官偵訊時則供述：「（何
    時地被毆打？）八十九年八月二十日下午一時三十分許，在安眉路一三○之一號
    被丁○○毆打，丁○○打完後，又回去找其二個兒子即丙○○、乙○○前來也打
    我，而丁○○是打我右胸部，是用腳踹的，並出言罵我。（丙○○、乙○○有無
    毆打妳？）都有，又乙○○有用拔鐵釘之工具打我頭部，且他們二人是丁○○回
    去找他的二個兒子出來的。」；於原審法九十年二月十六日審理時指述「．．他
    在門口就踹我踢倒我後我爬起來他還追到店裡面，他把我踢倒時他的兩個兒子還
    沒有出來，我爬起來後他的兩個兒子出來了，他三人就一起打我，在店裡時被告
    丁○○用腳踢我的胸部，被告丙○○用拳頭打我的腦袋正上方，被告乙○○用撬
    （筆錄誤載為翹）板模的鐵支約一公尺用彎彎的那邊打我的頭正上方，就這樣子
    。他們三人在店裡打我時，戊○○○看到他們打我，她退到她家的廚房裡面。後
    來我去李綜合醫院住院。（被告乙○○打你，是用何力道？）他用力揮打。」等
    語，就細節之處及與戊○○○所述固略有差異，然告訴人本於被害人地位，對加
    害人加害伊情狀，指述略有渲染誇大之處，實可理解，詢問告訴人遭被告以何力
    道打伊，告訴人當然回答「他用力揮打」，否則告訴人何必提出告訴，當不能以
    告訴人指述遭嚴重毆打，然呈現傷勢卻不重，即認告訴人完全未遭毆打，以現場
    雜沓混亂情狀，要被害人明辨其身上各處傷勢係被告等以何物、何力道毆打更屬
    強人所難，事後回憶追述，亦難免有順序顛倒或細節之處無法陳述明確之處，既
    身處肢體衝突中，又如何能兼顧觀察證人戊○○○當時進入房中或在雜貨店外
    ，被告三人均有進入雜貨店，而被告丙○○、乙○○係自行到現場或經被告丁○○回家通知，再一同趕到現場，此與被告等有無毆打告訴人又有何干係，本院認
    就告訴人之指述應探究真實，將指述中渲染誇大或有誤認之處予以剔除，而非見
    告訴人指述中稍有細節不符或誇大或誤認之處，即完全否認告訴人指述之真實性
    ，否則只須比對挑出告訴人或證人指述前後細節不符之處，即可判處被告等無罪
    ，又何須法官行使職權判斷證據之證明力，告訴人固指述被告乙○○持鐵撬打中
    其頭部正上方，而告訴人頭部正上方卻無嚴重傷勢，然此或肇因被告乙○○揮舞
    鐵撬，卻未命中或未直接命中告訴人頭部，或肇因告訴人見被告乙○○拿鐵撬進
    入雜貨店，而其確遭毆打成傷，遂主觀上認定乙○○係拿鐵撬毆打伊，而非僅以
    拳腳施暴，是本院以告訴人所受傷勢觀察，認定被告乙○○僅以拳腳毆打告訴人
    ，而未以所持鐵撬毆打告訴人，告訴人此部分指述與事實尚屬有間，又證人戊○○○在原審固證述「在門口吵架時，他姊妹在門口就把鐵條接過手」，然既有肢
    體衝突，當然必接續繼續有言詞爭執，被告乙○○將鐵撬拿入雜貨店內，當然須
    再拿出，是在店外由其親人將鐵撬接走亦符事理，證人戊○○○在原審並未證述
    被告乙○○未將鐵撬拿入雜貨店內，所述與在本院所述並無不符之處，當無不可
  採信之理，綜核上情，被告丁○○、乙○○所辯係畏罪飾卸之詞，不足採信，本
    件事證明確，被告犯行至堪認定。
二、核被告丁○○、乙○○所為，係犯刑法第二百七十七條第一項之傷害罪。被告丁○○、乙○○具有共同犯意聯絡及行為分擔，是為共同正犯，原審不察，未調閱
    全部病歷，即認告訴人係隔日始就醫，且僅以告訴人指述細節之處不符及告訴人
    頭部未受重傷等即遽為被告丁○○、乙○○無罪之諭知，自有未洽，檢察官上訴
    意旨，指摘此部分判決不當，非無理由，自應就此部分予以撤銷改判，爰審酌被
    告丁○○、乙○○犯罪之動機、手段、犯後飾詞狡辯，未見悔意，態度非佳等一
    切情狀，分別量處如主文第二項所示之刑，並諭知易科罰金之折算壹日，以示懲
    儆。
乙、被告丙○○部分：
一、本件公訴意旨另以：丁○○於八十九年八月二十日下午一時三十分許，在台中縣
    后里鄉○○村○○路一三○之一號雜貨店內，與雜貨店老闆娘戊○○○理論鄰地
    糾紛時，因不滿鄰人甲○○○在旁插嘴，竟以腳踹甲○○○之胸部並毆打之，隨
    即回家與其子即被告丙○○、乙○○三人，基於共同傷害之犯意聯絡，三人聯手
    毆打甲○○○，被告丙○○用拳頭毆打甲○○○，乙○○則拿勾拔鐵釘之工具打
    甲○○○的頭，致使甲○○○受有左眼眶瘀血、右腋下挫傷腫脹、左上臂多處瘀
    血、胸部及下肢疼痛之傷害，因認被告丙○○亦涉犯刑法第二百七十七條第一項
    之傷害罪嫌云云。
二、按犯罪事實應依證據認定，無證據不得推定其犯罪事實，不能證明被告犯罪或其
    行為不罰者，應諭知無罪之判決，刑事訴訟法第一百五十四條、第三百零一條第
    一項分別定有明文，又事實之認定，應憑證據，如未能發現相當證據，或證據不
    足以證明，自不能以推測或擬制之方法，以為裁判基礎；另認定犯罪事實應依證
    據，為刑事訴訟法所明定，故被告否認犯罪事實所持之辯解，縱屬不能能立，仍
    非有積極證據足以證明其犯罪行為，不能遽為有罪之認定，最高法院著有四十年
    臺上字第八十六號、三十年上字第一八三一號判例可資參照，本件公訴意旨認被
    告丙○○亦涉有傷害犯行，係以告訴人甲○○○指述被告丙○○以拳頭毆打伊成
    傷為據，並以診斷證明書在卷為佐證，訊據被告丙○○堅決否認有何不法犯行，
    並以伊並未毆打告訴人等語為辯，經查：
（一）告訴人固確因遭毆打而受有前揭傷勢，然被告丁○○、乙○○有出手毆打告訴
      人已如前述，是告訴人所受傷勢非必即係遭被告丙○○毆打所致，被告乙○○
      拿足擔任兇器之鐵撬進入雜貨店，施暴意圖明顯，傷害犯行明確，被告丁○○
      係被告丙○○、乙○○之父，體型、年歲與被告丙○○、乙○○差異甚大，縱
      處案發當時雜亂狀況，告訴人應尚能明辨被告丁○○是否有出手毆打伊，惟經
      本院當庭觀察，被告丙○○、乙○○二人體型及臉型相近，告訴人處於遭毆打
      急於躲避狀況，自非無誤認混淆，而誤指被告丙○○亦毆打伊之虞。
（二）證人戊○○○在本院證述被告乙○○拿鐵撬，被告丙○○原要搶下鐵撬，卻搶
      不下來，有訊問筆錄可參，是被告丙○○既有阻止被告乙○○施暴之意，衡情
      應不致反毆打告訴人
三、綜核上情，告訴人就被告丙○○部分之指述有誤認之虞，本案並無確切事證證明
    被告丙○○有傷害告訴人犯行，既然不能證明被告丙○○犯罪，原審諭知被告丙○○無罪判決核無違誤，公訴人執持前詞指摘原審此部分判決不當，核無可採，
    此部分上訴無理由，應予駁回。
據上論結，應依刑事訴訟法第三百六十八條、第三百六十九條第一項前段、第三百六
十四條、第二百九十九條第一項前段，刑法第二十八條、第二百七十七條第一項，罰
金罰鍰提高標準條例第一條前段、第二條，判決如主文。
本案經檢察官己○○到庭執行職務。
中      華      民      國     九十      年      七       月   二十七   日
                                 臺灣高等法院臺中分院刑事第五庭
                                       審判長法  官  姚  勳  昌
                                             法  官  胡  森  田
                                             法  官  郭  同  奇
右正本證明與原本無異。
不得上訴。
                                             書記官  陳  如  慧
中      華      民      國     九十      年      七       月   三十一   日
                                                                        Ｆ


司法院資訊處製作；財團法人民間司法改革基金會備份。
